臺灣臺南地方法院刑事附帶民事訴訟判決
　　上　訴　人　甲　○　○
　　被　上訴人　乙　○　○
右當事人間因過失傷害案件，經被上訴人即原告提起附帶民事訴訟請求侵權行為損害
賠償，上訴人即被告對於中華民國九十三年七月十九日臺灣臺南地方法院新市簡易庭
九十二年度新簡附民字第一八號第一審民事簡易判決提起上訴，本院於中華民國九十
三年十月十三日言詞辯論終結，判決如左：
    主      文
原判決關於命上訴人連帶給付超過新臺幣貳萬肆仟元本息部分，及該部分假執行之宣
告，暨訴訟費用之裁判，除確定部分外均廢棄。
右開廢棄部分，被上訴人在第一審之訴及假執行之聲請均駁回。
其餘上訴駁回。
第一（除確定部分外）、二審訴訟費用，由上訴人負擔二十分之十七，餘由被上訴人
負擔。
    事實及理由
一、被上訴人即原告起訴主張：
  (一)上訴人即被告甲○○係汾陽實業有限公司（下稱汾陽公司）之股東，該公司乃從
    事瓶裝高壓氣體如乙炔、氧氣等之分裝及零售買賣業務，上訴人平日則以汾陽公
    司所有之大貨車（車牌號碼：ＵＳ─３６１號）載送高壓氣體並負責上開大貨車
    之驗車業務，乃從事業務之人。上訴人於民國九十二年二月二十七日上午九時二
    十分許，駕駛上開大貨車欲從事驗車事宜，即沿臺南縣永康市○○○路由東往西
    行駛，行至中正南路與中華路交叉路口欲右轉中華路時，其時車前右側適有被上
    訴人駕駛車牌號碼ＮＮＦ─５３０號之普通重型機車，正由中正南路由東往西行
    駛，並欲直行穿越中華路前往位於臺南市○○街之就業服務中心。上訴人本應注
    意汽車駕駛人轉彎時，轉彎車應讓直行車先行，且應注意車前狀況，隨時採取必
    要之安全措施，而依當時情況，天候晴、光線為日間自然光線、路面乾燥無缺陷
    、無障礙物、視距良好、號誌動作正常，別無不能注意之情事，上訴人竟疏未注
    意，猶於右轉中華路時，以上開大貨車之右後側擦撞乙○○之機車，被上訴人因
    無從閃避，其機車左後照鏡遂遭受擦撞而失去重心，導致被上訴人人車倒地，致
    被上訴人於跌落地面時受有左肩肩胛骨線性骨折之傷害，被上訴人所有上開機車
    亦多處受損等情。
  (二)上訴人上開業務過失傷害行為，致被上訴人受有前述損害，被上訴人自得依據民
    法第一百八十四條、第一百九十三條、第一百九十五條、第一百九十一條之二之
    規定請求損害賠償，並得依據民法第一百八十八條之規定請求汾陽公司負僱用人
    之連帶賠償責任。為此依據侵權行為損害賠償之法律關係，於刑事訴訟程序附帶
    起訴請求上訴人及汾陽公司應連帶賠償被上訴人之損害，茲聲明：被上訴人及汾
    陽公司應連帶給付上訴人新臺幣（下同）十六萬二千二百三十元，及自起訴狀繕
    本送達翌日起至清償日止，按週年利率百分之五計算之利息；並陳明願供擔保請
    准宣告假執行。就本件上訴人請求上訴部分，被上訴人方面另聲明：請求駁回上
    訴。
  (三)損害賠償之範圍包括：1.機車修理費用二千二百三十元；2.工作損失六萬元：被
    上訴人曾在行政院勞委會南訓中心受訓，並取得丙級電腦數值控制鐵床工技術專
    門技能資格，故以具有專門技能在通常情形下可能取得之最低收入即每月所得二
    萬元，而被上訴人因此受傷三個月，無法工作；3.精神慰撫金十萬元：被上訴人
    因本件車禍事故而受有左肩胛骨骨折之傷害，約需三個月之骨折癒合期，致其肉
    體苦痛，並造成生活上之不便，精神上受有痛苦等一切情狀，自得請求十萬元之
    慰撫金【醫藥費用五千四百七十元已由汽車強制險理賠在案，爰不請求】。
二、上訴人即被告則以：上訴人並無過失，被上訴人自己騎車心不在焉，顯然是被上
    訴人之過失造成本件事故發生。由現場刮地痕是在中華路上來看，被上訴人顯然
    是要右轉，並非要直行，故覆議鑑定意見書判定兩造責任歸屬之基礎有誤，且被
    上訴人之陳述均與事實不相符。被上訴人當時行為舉止正常，看不出有受傷，縱
    使有受傷，受傷情形應該並不嚴重，且據醫療專業人員告知，線性骨折很難診斷
    ，醫生有可能是依據被上訴人自己陳述左肩痛而下錯誤判斷。此外機車修理費並
    非真正，看不出是哪一家機車行所修理等語資為抗辯。茲於原審聲明：請求駁回
    原告之訴。上訴聲明則為：(一)原判決廢棄；(二)被上訴人在第一審之訴及假執行之
    聲請均駁回；(三)第一、二審訴訟費用均由被上訴人負擔。
三、原審判命被上訴人甲○○及汾陽公司應連帶給付上訴人二萬五千七百八十四元，
    及自九十二年九月二十七日起至清償日止，按週年利率百分之五計算之利息，而
    駁回被上訴人其餘之訴及假執行之聲請。上訴人甲○○雖就原審判決全部提出上
    訴，求予廢棄。惟查汾陽公司就此未據上訴，因之確定；且被上訴人亦未就其原
    審敗訴部分提出上訴，其原審敗訴部分亦因而確定。上訴人就被上訴人原審敗訴
    部分即其勝訴部分提出上訴，即無利益，則本院之審判範圍，僅為上訴人就其原
    審敗訴部分，合先敘明。
四、被上訴人即原告主張上訴人平日以汾陽公司所有前開貨車載送高壓氣體，並負責
    貨車之驗車業務，乃從事業務之人。上訴人於九十二年二月二十七日上午九時二
    十分許，駕駛上開貨車欲從事驗車事宜，即沿臺南縣永康市○○○路由東往西行
    駛，行至中正南路與中華路交叉路口欲右轉中華路時，其時車前右側適有被上訴
    人駕駛上開機車，正由中正南路由東往西行駛，並欲直行穿越中華路前往位於臺
    南市○○街之就業服務中心。上訴人本應注意汽車駕駛人轉彎時，轉彎車應讓直
    行車先行，且應注意車前狀況，隨時採取必要之安全措施，而依當時情況，天候
    晴、光線為日間自然光線、路面乾燥無缺陷、無障礙物、視距良好、號誌動作正
    常，別無不能注意之情事，上訴人竟疏未注意，猶於右轉中華路時以上開大貨車
    右後側擦撞被上訴人機車，被上訴人因無從閃避，其機車左後照鏡遂遭受擦撞而
    失去重心，導致被上訴人人車倒地，致被上訴人於跌落地面時受有左肩肩胛骨線
    性骨折之傷害。被上訴人因之提出告訴，上訴人即因業務過失傷害罪由本院於九
    十三年十月二十八日以九十三年度交簡上字第九二號刑事判決，雖撤銷原審判決
    ，惟仍判處上訴人拘役二十五日，如易科罰金，以三百元折算一日，有本院上開
    刑事卷宗核閱屬實，復有證人即現場處理員警黃智榮所為之證述（見原審刑事卷
    第五五頁至第五八頁）、汾陽公司基本資料查詢表、有限公司變更事項登記卡、
    董事及股東名單各一份（見刑事偵查卷第八頁，原審刑事卷第四五、四六頁）、
    道路交通事故現場圖、道路交通事故調查報告表(一)(二)、現場蒐證照片五張（見刑
    事警卷第二十頁至第二二頁、第二六頁至第二八頁）、奇美醫院當日所開立之診
    斷證明書一紙（見刑事警卷第十五頁）、相關病歷資料影本（見原審刑事卷第七
    一頁至第七八頁）、病情摘要二份（見原審刑事卷第七十頁，本院刑事卷第二八
    頁）、臺灣省臺南區車輛行車事故鑑定委員會九十二年七月十一日南鑑字第九二
    ○八○四號鑑定意見書一件（見刑事發查卷第四頁至第六頁）、臺灣省車輛行車
    事故覆議鑑定委員會九十三年三月二日府覆議字第九二一一五一六號覆議意見書
    一件（見原審刑事卷第七九頁至第八二頁）附卷可稽，自堪信被上訴人之主張為
    真實。雖上訴人以前開情詞置辯，惟查：
  (一)上訴人雖辯稱被上訴人當時行為舉止正常，看不出有受傷，縱使有受傷，受傷情
    形應該並不嚴重，且據醫療專業人員告知，線性骨折很難診斷，醫生有可能是依
    據告訴人自己陳述左肩痛而下錯誤判斷云云。然上訴人並未陳明其本身具有醫學
    專業知識，尤對骨科部分擁有專業判斷能力，且被上訴人僅陳稱疼痛部位，並未
    表明「線性骨折」此項專業用語，上開傷害尚須主治醫師依據Ｘ光片專業診斷後
    始能判定，當無所謂「醫生有可能是依據被上訴人自己陳述左肩痛而下錯誤判斷
    」之情形存在，且原審及本院已依上訴人上開辯解及聲請之證據詳為調查，但均
    不足以推翻醫師之專業判斷。是被告前開所辯，即屬無據。
  (二)由臺灣省臺南區車輛行車事故鑑定委員會鑑定及臺灣省車輛行車事故覆議鑑定委
    員會覆議結果，均仍認為上訴人駕駛大貨車，行經行車管制號誌交岔路口，右轉
    未讓直行車先行，為肇事主因，告訴人駕駛重機車，行經行車管制號誌交岔路口
    ，未充分注意車前狀況，為肇事次因，已可認定被告確實有過失。上訴人辯稱現
    場警員所繪製之道路交通事故現場圖有關刮地痕部分並非真正，用以推翻道路交
    通事故現場圖之憑信性，惟證人即現場處理員警黃智榮證稱：「刮地痕是新的，
    應該是由被上訴人機車後照鏡之塑膠所摩擦產生，且其觀察後照鏡後面確實有摩
    擦痕跡，在場時其並未表示那不是刮地痕，如果認為不是刮地痕，其就不會予以
    測位」等語（見原審刑事卷第五七、五八頁）。是上訴人此處所辯，尚與上開證
    據資料不合，不足採信。而被上訴人於警訊、偵查、審理中之歷次陳述，始終陳
    稱「沿中正南路由東往西方向，途經中華東路作直行方向行駛」（見刑事警卷第
    六、二四頁，刑事發查卷第十頁，原審刑事卷第四一頁，本院刑事卷第五二頁）
    ，其於自訴狀中亦表示「撞傷在中正南路直行之告訴人」（見刑事警卷第十二頁
    ）。是被上訴人前開所為之指述，前後一貫而無瑕疵，自屬真實。上訴人雖辯稱
    覆議意見完全是採用被上訴人機車是要直行為基礎，從而判定兩車之肇事歸屬，
    卻未考慮被上訴人之機車有可能並非要直行云云。惟查被上訴人既從未表示「非
    要直行」，鑑定機關自當照實依據被上訴人之實際陳述從事鑑定，益可顯現上開
    鑑定機關乃本於囑託單位所提供之資料進行客觀鑑定，而非依據憑空揣測或假設
    推論以獲致鑑定結果。上訴人徒言要求本院及鑑定機關應依據其所謂不存在之推
    測認定事實，尤顯無據，所辯更不足採。
  (三)綜上，上訴人就本件交通事故之發生，確有過失存在，並造成被上訴人受有左肩
    肩胛骨線性骨折之身體傷害，且被上訴人所受傷害與上訴人之業務過失傷害行為
    間，確有相當因果關係存在。是被上訴人主張上訴人因過失不法侵害其權利，致
    其受有損害等情，核屬有據，應堪採信。
五、按因故意或過失，不法侵害他人權利者，負損害賠償責任；汽車、機車或其他非
    依軌道行駛之動力車輛，在使用中加損害於他人者，駕駛人應賠償因此所生之損
    害；不法侵害他人之身體、健康、名譽、自由、信用、隱私、貞操，或不法侵害
    其他人格法益而情節重大者，被害人雖非財產上之損害，亦得請求賠償相當之金
    額。民法第一百八十四條第一項前段、第一百九十一條之二本文、第一百九十五
    條第一項分別定有明文。經查被上訴人就本件車禍事故之發生，既有過失，是上
    訴人依侵權行為之規定，請求被上訴人賠償其所受之損害，自屬有據。茲就上訴
    人請求之項目及金額審酌如下【惟不包含減少工作損失六萬元業經全部駁回並確
    定部分】：
  (一)機車修理費部分：按因犯罪而受損害之人，於刑事訴訟程序得附帶提起民事訴訟
    ，對於被告及依民法負賠償責任之人，請求回復其損害，刑事訴訟法第四百八十
    七條第一項定有明文。附帶民事訴訟之提起，必以刑事訴訟程序之存在為前提，
    若刑事訴訟未經提起公訴或自訴，即不得對於應負賠償責任之人，提起附帶民事
    訴訟（最高法院二十九年附字第六四號判例要旨參照）。查本案上訴人係因刑法
    第二百八十四條第一項前段之業務過失傷害人罪，經聲請簡易判決處刑及刑事訴
    訟程序之審理，就機車受有損害部分，並不在上開刑法規定範圍內，且我國刑法
    亦不處罰過失毀損行為，是被上訴人就機車修理費用部分，即非因業務過失傷害
    人罪而受損害之人，其所請求機車修理費用二千二百三十元自屬無據，不能准許
    。
  (二)精神痛苦慰撫金部分：按不法侵害他人之人格權，被害人受有非財產上損害，請
    求加害人賠償相當金額之慰撫金時，法院對於慰撫金之量定，應斟酌實際加害情
    形、所造成之影響、被害人痛苦之程度、兩造之身分地位經濟情形及其他各種狀
    況，以核定相當之數額（最高法院四十七年臺上字第一二二一號、五十一年臺上
    字第二二三號判例意旨參照）。本院審酌被上訴人因本件車禍受有左肩胛骨骨折
    之傷勢，經急診治療，並無施行手術，亦未住院治療，僅自行復原，其身體、精
    神所受之痛苦尚非嚴重，及被上訴人現年三十三歲（六十年七月十一日生）、教
    育程度為專科畢業，沒有工作收入，無不動產，上訴人現年三十五歲（五十八年
    六月十五日生），教育程度為五專畢業，擔任司機，月薪為二萬五千元，有不動
    產四筆（包含共有土地），債務十三、四萬元，有稅務電子閘門財產所得調件明
    細表一份可稽，及兩造之身分、地位等情狀，認被上訴人請求慰撫金十萬元，尚
    嫌過高，應予核減為三萬元，方屬公允，至逾此數額之請求，為無理由，不應准
    許。
  (三)再按損害之發生或擴大，被害人與有過失者，法院得減輕賠償金額，或免除之，
    民法第二百十七條第一項定有明文。審酌臺灣省車輛行車事故覆議鑑定委員會上
    開覆議意見書，認為：「被告甲○○駕駛大貨車，行經行車管制號誌交岔路口，
    右轉未讓直行車先行，固為肇事主因」「被上訴人駕駛重機車，行經行車管制號
    誌交岔路口，未充分注意車前狀況，亦為肇事次因」，是上訴人抗辯被上訴人就
    本件交通事故之發生，亦與有過失，自屬有據，應堪採信。本院審酌兩者之注意
    義務程度，及當時實際情形，及上訴人為從事大貨車駕駛業務之人，自應負高度
    之注意義務，恪遵交通規則，避免交通事故發生，因認上訴人應負十分之八過失
    責任，被上訴人則應負十分之二過失責任。是綜合前述被上訴人所主張之慰撫金
    損害為三萬元，依其應負之過失比例相抵後，應負之損害賠償金額為二萬四千元
    （３００００＊０、８）。
六、綜上所陳，被上訴人本於侵權行為損害賠償之法律關係，請求上訴人給付二萬四
    千元，及自起訴狀繕本送達翌日起即九十二年九月二十七日起至清償日止，按年
    息百分之五計算之利息部分，尚無不合，應予准許。被上訴人逾上開之請求，核
    屬無據。原審命上訴人應連帶給付二萬四千元之本息，並依職權為假執行及預供
    擔保免為假執行之宣告併准許之，核無不合。至於超過上開金額一千七百八十四
    元之本息部分，原審雖認有理由，惟上訴人此部分之上訴，求予發棄改判，為有
    理由，自應由本院予以廢棄改判。又本件訴訟標的之金額未逾一百五十萬元，為
    不得上訴第三審之案件，一經判決，即告確定，自無宣告假執行或免為假執行之
    必要，併此敘明。
七、本件判決之基礎已臻明確，兩造其餘之攻擊防禦方法及舉證，經審酌後於判決結
    果無影響，無一一審究之必要，併此敘明。
據上論結，本件上訴人之訴，為一部有理由，一部無理由，依民事訴訟法第四百三十
六條之一第三項、第四百五十條、第四百四十九條第一項、第七十九條，判決如主文
。
中      華      民      國      九十三      年    十    月    二十八    日
                            臺灣臺南地法院刑事第四庭
                                  審判長法  官   張瑛宗
                                        法  官   周紹武
                                        法  官   李東柏
右正本證明與原本無異。
不得上訴。
                                        書記官   李國敬
中      華      民      國      九十三      年  十    月    二十八    日
